臺灣新北地方法院民事判決
110年度重訴字第377號
原      告  杜崇豪  
訴訟代理人  蘇志倫律師
被      告  杜丞瑜（原名杜奕萱）

訴訟代理人  陳柏翰律師
上列當事人間請求給付買賣價金事件，本院於民國111年4月27日
言詞辯論終結，判決如下：
    主      文
一、原告之訴及假執行之聲請均駁回。
二、訴訟費用由原告負擔。
    事實及理由
一、原告主張：
　㈠被告與原告為姊弟關係，原告於民國102年間因母親要求將原
    告所有臺北市○○區○○路0段000號3樓房地(下稱系爭房地)向
    金融機構設定抵押作為擔保以借款，感到不堪其擾，遂與被
    告協議將系爭房地以總價新臺幣(下同)650萬元（下稱系爭
    價金）出賣予被告，並於102年6月6日將系爭房地所有權移
    轉登記予被告，然被告竟未給付原告任何價金，更於103年
    間將系爭房地以1,000餘萬元出賣他人，卻仍未給付任何款
    項予原告，經原告屢次催討未果，原告遂於109年2月4日委
    由律師發函催告被告給付，被告收受後竟於109年3月2日以
    律師函回覆原告拒絕給付，為此，爰依買賣契約之法律關係
    及民法第367條規定訴請被告給付系爭價金650萬元本息等語
    。
　㈡聲明：
　⒈被告應給付原告650萬元及自109年3月2日起至清償日止，按
    週年利率5％計算之利息。
　⒉原告願供擔保請准宣告假執行。
二、被告則抗辯：
　㈠系爭房地係被告於73年7月7日購買（被告原名杜宜珍，後改
    名為杜奕萱，再改名杜丞瑜），當時為節稅目的，因此將系
    爭房地移轉登記予原告（以贈與為移轉原因，實際上係借名
    登記），並無償借予原告使用，並未授予其任何處分權限。
    詎原告取得系爭房地所有權登記後，幾十年來不斷以系爭房
    地為擔保向銀行抵押借款，被告為免系爭房地遭法拍，兩造
    遂於102年5月17日就系爭房地簽署被證2房地產買賣契約書
    ，約定系爭房地總價金650萬元，被告並交付以原告為受款
    人且禁止背書轉讓，面額分別為300萬元及350萬元共650萬
    元之支票2紙(下稱系爭支票)予原告，經原告於房地產買賣
    契約書、交款備忘錄、買賣資金收付情形分析表上簽收確認
    收受，系爭支票並分別於102年5月17日、同年5月24日兌現
    後存入原告華泰商業銀行松德分行帳號0000000000000號帳
    戶(下稱系爭原告帳戶)，此有轉帳收入傳票以及支票上蓋印
    「轉帳迄」章、兩造之華泰商業銀行松德分行存摺影本可證
    ，該房地產買賣契約書之交款備忘錄上已載明「買方付清全
    部價金，賣方並於6/10清償，6/11塗銷完成；並於6/7(四)
    交屋結案。」並蓋有兩造之印章確認，故被告已付清系爭價
    金，且原告確實已收受該價金，原告再為請求被告給付系爭
    價金，顯無理由。
　㈡原告雖否認房地產買賣契約書、交款備忘錄及買賣資金收付
    情形分析表上原告姓名為其所簽名蓋印及形式上真正，惟原
    告於本件110年11月17日言詞辯論時，當庭簽署10次姓名之
    筆跡，與原告為辦理系爭房地所有權移轉登記時，於102年5
    月12日所出具之委託授權書上之簽名筆跡相同，原告於委託
    授權書上所使用之印章亦與房地買賣契約書、交款備忘錄及
    買賣資金收付情形分析表上之印章相符，且原告亦承認上述
    印章均為其所有。而原告於本件110年11月17日言詞辯論時
    稱房地產買賣契約書、買賣資金收付情形分析表及土地登記
    申請書之簽名均非其所簽，亦未授權任何人蓋章，卻又稱有
    授權代書辦理登記事宜，如原告未簽署申請登記文件，代書
    如何辦理登記？佐以原告當庭答詢時，均須回憶甚久，甚至
    需旁人提醒，回答亦常前後矛盾，其主張顯為臨訟杜撰。綜
    上，房地買賣契約書、買賣資金收付情形分析表、交款備忘
    錄、土地登記申請書及委託授權書上之原告簽名均與原告11
    0年11月17日當庭簽名形式相符，均為原告親簽，故原告確
    實簽收系爭支票，並確認已收受款項。
　㈢原告雖稱系爭原告帳戶之存摺及印章為被告所保管使用，被
    告否認之，被告保有原告之存摺內頁影本係因依系爭買賣契
    約雙方均應提供履行完畢證明。原告於本件110年11月17日
    言詞辯論時亦稱其將系爭原告帳戶存摺交由其母親辦理退稅
    之用，而兩造母親將系爭原告帳戶存摺交予被告影印留存作
    為履約證據，存摺內頁明細最後的時間點雖為102年7月9日
    ，然該日僅晚於102年6月6日移轉登記時點1個月餘，被告於
    當時影印系爭房地交易證明文件符合常情。至原告稱母親當
    時生病住院，且質疑被告為何知悉母親保管系爭原告存摺，
    被告持有系爭原告帳戶存摺影本有違常情云云，惟兩造母親
    斯時有無住院、得否與被告溝通提供系爭原告帳戶存摺供被
    告影印，自應由原告舉證。
　㈣原告復稱其所收訖之系爭價金，依照系爭原告帳戶存摺明細
    匯出之記錄可證明其未實際收受云云，惟查兩造間房地產買
    賣契約書第2條第3項、第4條第2項約定，系爭房地交易所生
    之土地增值稅由原告負擔，且原告需負責清償陽信銀行之剩
    餘貸款，故有102年6月5日兩筆土地增值稅分別為22萬3,056
    元以及21萬8,858元之匯款紀錄，以及102年6月7日372萬3,0
    33元清償陽信商業銀行貸款匯款紀錄。而102年6月14日匯出
    之220萬元，係因原告過往經商或生活所需常有貸款、資金
    需求，被告基於親情常替原告償債、提供資金，該次應係原
    告經母親提醒後，為償還被告故而匯款220萬元予被告，但
    被告對於原告存摺上記載「贈與」之原因並不知情。綜上，
    原告確有收受系爭價金，並將之支付土地增值稅、償還原告
    自身貸款債務之用，原告主張其未收受系爭買賣價金，顯與
    事實不符。至原告稱貸款係兩造母親所為或被告提領部分金
    額等語，原告均未舉證，被告亦否認之，且縱認屬實亦與本
    件原告是否收受系爭買賣價金650萬元無關，亦與常理相悖
    。
　㈤原告稱系爭房地於102年間市價約有1,000多萬元，扣除陽信
    銀行貸款372萬3,033元後始約定買賣價金650萬元，且約定
    由被告清償系爭房地抵押貸款云云，惟系爭房地係於108年
    才由被告賣予第三人，原告主張102年間市值約有1,000多萬
    元顯有誤會，且原告稱兩造約定由被告清償系爭房地抵押貸
    款部分，亦與兩造間房地產買賣契約第2條第3項約定、實務
    房地買賣運作常情不符，蓋若被告要負擔原有房屋貸款，實
    務上會將原房屋貸款納入買賣價金中以利於購屋時一併向銀
    行取得該部分之融資貸款（類似轉貸），況被告欲日後再轉
    賣，更不可能刻意於斯時將買賣價金壓低，此舉將可能導致
    日後轉賣時，繳納更高稅金，原告之主張顯為臨訟杜撰之詞
    ，無足可採等語。
　㈥聲明：
　⒈原告之訴駁回。
　⒉如受不利判決，願供擔保請准宣告免為假執行。
三、下列事項為兩造所不爭執，應可信為真實： 
　㈠原告於102年5月17日就系爭房地與被告成立買賣契約，雙方
    約定由原告以總價650萬元將系爭房地出賣予被告，原告並
    於同年月12日出具「委託授權書」委託地政士辦理系爭房地
    買賣及過戶事宜，嗣於102年6月6日完成所有權移轉登記予
    被告(見本院卷第41-51頁臺北市古亭地政事務所110年8月6
    日北市古地籍字第1107010381號函暨土地登記申請書、土地
    所有權買賣契約書、建築改良物所有權買賣契約書，第65頁
    臺北市建成地政事務所異動索引表、第181頁委託授權書影
    本，第171、185、186頁言詞辯論筆錄)。
　㈡臺北市古亭地政事務所110年8月6日北市古地籍字第11070103
    81號函所附土地登記申請書、土地所有權買賣契約書、建築
    改良物所有權買賣契約書上之「杜崇豪」印章為原告之印章
    (見本院卷第171頁言詞辯論筆錄)。
　㈢原告於102年5月12日出具之「委託授權書」，為原告所親自
    簽名及用印(見本院卷第185-186頁言詞辯論筆錄)。　
四、本件爭點：
　㈠被告是否已給付系爭價金650萬元予原告？
　㈡原告依買賣契約之關係，請求被告給付系爭價金650萬元，有
    無理由？
五、本院之判斷：
　㈠按民事訴訟法第277 條前段規定，當事人主張有利於己之事
    實者，就其事實有舉證之責任。又民事訴訟如係由原告主張
    權利者，應先由原告負舉證之責，若原告先不能舉證，以證
    實自己主張之事實為真實，則被告就其抗辯事實即令不能舉
    證，或其所舉證據尚有疵累，亦應駁回原告之請求。
　㈡原告主張兩造就系爭房地成立買賣契約，約定由原告以總價6
    50萬元將系爭房地出賣予被告，惟被告未給付價金，故依買
    賣契約之法律關係，請求被告給付系爭價金等語。被告對於
    兩造就系爭房地成立買賣契約，總價為650萬元之事實，並
    無爭執，惟抗辯：兩造簽訂房地產買賣契約書，被告並交付
    系爭支票予原告，經原告於房地產買賣契約書、交款備忘錄
    、買賣資金收付情形分析表上簽收確認收受，嗣系爭支票分
    別於102年5月17日、同年5月24日兌現後存入系爭原告帳戶
    ，房地產買賣契約書之交款備忘錄並載明「買方付清全部價
    金，賣方並於6/10清償，6/11塗銷完成；並於6/7(四)交屋
    結案。」亦蓋有兩造之印章確認，故被告已付清系爭價金等
    語，並提出房地產買賣契約書、交款備忘錄、買賣資金收付
    情形分析表、兩造存摺內頁、華泰銀行取款憑條、轉帳收入
    傳票及系爭支票（蓋印「轉帳迄」章）等件影本為證(見本
    院卷第103－127、159－166頁)。然原告否認土地登記申請書
    、房地產買賣契約書、交款備忘錄及買賣資金收付情形分析
    表上之「杜崇豪」簽名為其所簽署，並否認房地產買賣契約
    書、交款備忘錄、買賣資金收付情形分析表、華泰銀行取款
    憑條、轉帳收入傳票及支票、系爭原告帳戶存摺內頁等影本
    之形式上真正。被告則以前詞主張房地產買賣契約書、交款
    備忘錄、買賣資金收付情形分析表、土地登記申請書及委託
    授權書上之原告簽名均與原告110年11月17日言詞辯論期日
    當庭簽名形式相符，均為原告親簽，故原告確實簽收系爭支
    票，並確認已收受款項等語。
　㈢土地登記申請書、房地產買賣契約書、交款備忘錄及買賣資
    金收付情形分析表上「杜崇豪」簽名均為原告所簽署：
　⒈查原告於102年5月12日出具之「委託授權書」，為原告所親
    自簽名及用印，且土地登記申請書、房地產買賣契約書、交
    款備忘錄及買賣資金收付情形分析表上「杜崇豪」印章均為
    原告之印鑑章，此為兩造所不爭執，並有土地登記申請書、
    原告辦理系爭房地所有權移轉登記之印鑑證明、房地產買賣
    契約書、交款備忘錄、買賣資金收付情形分析表及委託授權
    書等影本在卷可憑(見本院卷第43、44、54、103-119、125
    、181、185-186頁言詞辯論筆錄)。
　⒉經以肉眼詳細觀察比對土地登記申請書、房地產買賣契約書
    、交款備忘錄、買賣資金收付情形分析表及委託授權書上「
    杜崇豪」之簽名，與本院於110年11月17日言詞辯論期日當
    庭命原告簽名(見本院卷第175頁)之筆順、筆畫、字形均相
    同，尤其「崇」字中間左側筆畫向下拉長之筆順完全一致，
    且原告亦坦承委託授權書為其所親簽用印，況上開土地登記
    申請書非經原告親自簽名無法辦理土地登記，足見土地登記
    申請書、房地產買賣契約書、交款備忘錄及買賣資金收付情
    形分析表上之原告姓名均為原告所親簽。又依遺產及贈與稅
    法第5條第6款規定：「財產之移動，具有左列各款情形之一
    者，以贈與論，依本法規定，課徵贈與稅：六、二親等以內
    親屬間財產之買賣。但能提出已支付價款之確實證明，且該
    已支付之價款非由出賣人貸與或提供擔保向他人借得者，不
    在此限。」是上述買賣資金收付情形分析表，為本件兩造申
    辦不動產買賣所有權移轉登記所必須附具之證明文件，與土
    地登記申請書相同均需原告親自簽名以作為證明，益徵上述
    買賣資金收付情形分析表確為原告所親自簽名。則原告空言
    否認土地登記申請書、房地產買賣契約書、交款備忘錄、買
    賣資金收付情形分析表上「杜崇豪」之簽名為其所簽署，及
    否認房地產買賣契約書、交款備忘錄、買賣資金收付情形分
    析表之真正，並無可採。
　㈣被告已給付系爭價金650萬元予原告：
　⒈參以房地產買賣契約書交款備忘錄之記載，被告已交付系爭
    支票面額共650萬元予原告收受（見本院卷第115-119頁），
    且載明「「買方付清全部價金，賣方並於6/10清償，6/11塗
    銷完成；並於6/7(四)交屋結案。」並經兩造簽名及用印確
    認；又買賣資金收付情形分析表亦記載「出買人：杜崇豪收
    款流程，收款日期：102.5.17、102.5.24，華泰商銀松德分
    行000000000000-0帳戶，證明文件:支票及存摺影本」(見本
    院卷第125頁)；且系爭支票確實已兌現並存入系爭原告帳戶
    ，有系爭原告帳戶存摺封面及內頁、被告華泰銀行帳戶存摺
    封面及內頁等影本在卷足佐(見本院卷第159-160、165-166
    頁)，足見被告確實已給付系爭價金650萬元予原告。至於原
    告雖否認被證6系爭原告帳戶存摺影本之真正，惟原告於本
    院110年11月17日言詞辯論時已陳稱被證6存摺帳戶為其帳戶
    ，其將該存摺交由其母親辦理退稅之用等語（見本院卷第17
    1-172頁），足見被證6存摺內頁影本確實為原告帳戶之存摺
    影本，則原告空言否認該存摺影本之真正，亦無足採。
　⒉原告雖另主張系爭房地於102年間之市價為1000餘萬元，兩造
    約定由被告負責清償系爭房地向陽信商業銀行之抵押貸款37
    2萬3,303元及土地增值稅44萬1,914元，因此才約定買賣價
    金為650萬元。系爭原告帳戶之存摺及印章均由被告保管使
    用，系爭價金650萬元存入系爭原告帳戶後，扣除上述陽信
    商業銀行抵押貸款及土地增值稅款後，剩餘233萬5,053元，
    於102年6月14日以贈與被告名義轉出220萬元，所剩13萬5,0
    53元亦遭被告提領一空，原告並未取得系爭價金等語，並提
    出華泰銀行220萬元取款憑條與存款憑條、372萬3,303元取
    款憑條與存款憑條、系爭原告存摺內頁等影本各1紙為證(見
    本院卷第197-201頁)。而被告固不否認收受原告贈與之220
    萬元，惟否認保管使用系爭原告帳戶存摺及印章，並抗辯：
    依兩造間房地產買賣契約第2條第3項、第4條第2項約定，系
    爭房地交易所生之土地增值稅應由原告負擔，且原告需負責
    清償陽信商業銀行之剩餘貸款等語，是原告自應就其主張系
    爭原告帳戶之存摺及印章由被告保管使用，及兩造約定由被
    告負責清償上述陽信商業銀行抵押貸款及土地增值稅款等有
    利於己之事實，負舉證責任。查：觀諸原告提出之華泰銀行
    220萬元取款憑條與存款憑條、372萬3,303元取款憑條與存
    款憑條，充其量僅足證明有上開金額之取款與存款之事實，
    並不能證明系爭原告帳戶之存摺及印章由被告保管使用，及
    兩造約定由被告負責清償上述陽信商業銀行抵押貸款及土地
    增值稅款之事實；而原告提出之上開存摺內頁影本以手寫「
    三重蘆洲分行中信ATM跨提」，亦無從證明系爭原告帳戶之
    存摺及印章係由被告保管使用及被告提領金錢之事實。況原
    告於本院110年11月17日言詞辯論時已陳稱其將系爭原告帳
    戶存摺交由其母親辦理退稅之用等語（見本院卷第171-172
    頁），則系爭存摺應係由原告母親保管，而非由被告保管。
    又兩造間房地產買賣契約第2條第3項約定：「賣方(即原告)
    應負責自行清償其在陽信商銀之原貸款」；第4條第2項約定
    ：「有關買賣時發生之土地增值稅歸賣方(即原告)負擔，各
    不推諉」（見本院卷第107、109頁）足見依約原告應負責清
    償系爭房地向陽信商業銀行之貸款餘額，及繳納土地增值稅
    ，而此等約定亦符合房地產買賣實務。則原告上開主張，欠
    缺依據，且與兩造間房地產買賣契約之約定不符，自不足為
    原告有利之認定。至於原告聲請柳俐存為證人，以證明被告
    未給付系爭價金及系爭房地出售予被告之原因等事實，然而
    ，被告是否給付系爭價金，業經本院認定如前，且系爭房地
    出售予被告之原因與本件並無關聯，故無通知柳俐存為證人
    之必要。另被告收受220萬元贈與部分，乃被告給付系爭價
    金予原告之後，價金如何處分之另一問題，尚非本件所應審
    究。
　㈤綜上所述，被告業已給付系爭價金650萬元予原告，有房地產
    買賣契約書、交款備忘錄、買賣資金收付情形分析表、兩造
    存摺內頁等影本在卷可憑，俱如前述，則原告依買賣契約之
    法律關係，請求被告給付價金650萬元，及自109年3月2日起
    至清償日止，按週年利率5%計算之利息，為無理由，應予駁
    回。又原告之訴既經駁回，其假執行之聲請即失所附麗，應
    併駁回之。爰判決如主文。
六、本件事證已臻明確，兩造其餘攻擊防禦方法及未經援用之證
    據，經審酌後，核與判決結果不生影響，爰不逐一論述。
七、訴訟費用負擔之依據：民事訴訟法第78條。
中　　華　　民　　國　　111 　年　　5 　　月　　31　　日
                民事第四庭  法  官  張筱琪
以上正本係照原本作成
如對本判決上訴，須於判決送達後20日內向本院提出上訴狀。如
委任律師提起上訴者，應一併繳納上訴審裁判費。
中　　華　　民　　國　　111 　年　　5 　　月　　31　　日
                            書記官　楊振宗